【裁判字號】    97,消債更,773
【裁判日期】    971013
【裁判案由】    聲請更生程序
【裁判全文】
臺灣高雄地方法院民事裁定           97年度消債更字第773號
聲  請  人  甲○○
上列當事人聲請消費者債務清理事件聲請更生，本院裁定如下：
    主  文
更生及保全處分之聲請均駁回。
聲請費用新臺幣壹仟元由聲請人負擔。
    理  由
一、聲請意旨略以：聲請人前未曾依「中華民國銀行公會會員辦
    理消費金融案件無擔保債務協商機制」請求共同協商債務清
    償方案，後於消費者債務清理條例施行後乃向最大債權金融
    機構即板信商業銀行股份有限公司（下稱板信銀行）請求協
    商而未成立，而聲請人對金融機構因消費借貸所負之債務計
    達新台幣（下同）867,048 元，惟聲請人每月薪資所得於扣
    除必要生活費用及負擔租屋之費用、扶養母親費用後業幾無
    法維生而已不能清償債務，而聲請人所負無擔保或無優先權
    之債務總額並未逾1,200 萬元，復未經法院裁定開始清算程
    序或宣告破產，爰依法聲請更生等語。
二、按「為使負債務之消費者得依本條例所定程序清理其債務，
    以調整其與債權人及其他利害關係人之權利義務關係，保障
    債權人之公平受償，謀求消費者經濟生活之更生及社會經濟
    之健全發展，特制定本條例。」、「債務人不能清償債務或
    有不能清償之虞者，得依本條例所定更生或清算程序，清理
    其債務」，消費者債務清理條例第3 條定有明文，是消費者
    債務清理條例之立法，其中心思想乃認陷於經濟上困境之消
    費者若任其於惡性循環之債務窘境中自生自滅，其將衍生嚴
    重之社會問題，致難以維持安定之社會經濟秩序，故有予之
    分別情形依更生或清算之程序清理其債務之必要，藉以妥適
    調整其與各相關債權人等間之權利義務關係，以謀求消費者
    經濟生活之更生機會，從而健全社會經濟發展，惟私法上之
    債之關係，係以當事人間之信賴關係為基礎，為社會經濟組
    織之重要支柱，故當事人於以法律行為追求自己之利益之際
    ，亦應顧及對方之利益，並考量債權債務在社會上之作用，
    本於誠實及信用之原則，行使其債權及履行其債務，故債務
    人之消費者欲以上開條例為其所負義務之調整者，自應本於
    誠信原則之本旨，僅在其不能清償債務或有不能清償之虞而
    使其陷於經濟上之困境時始得准許之，以避免其藉此善意之
    立法而惡意圖謀減免債務，致使社會陷於道德之危險，並因
    此使信用緊縮而造成社會經濟之動盪。
三、聲請人主張其於前業向最大債權金融機構板信銀行請求共同
    協商債務清償方案，惟於民國97年6 月11日業經該銀行通知
    前置協商不成立之事實，此有聲請人提出之前置協商不成立
    通知書乙紙在卷可稽，則依前揭條文之規定及說明，其自應
    有不能清償債務或有不能清償之虞，且此情形業使其陷於經
    濟上之困境時，法院始須准之進行更生或清算。
四、聲請人固以其對金融機構因消費借貸所負之債務計達867,04
    8 元，惟其每月薪資所得於扣除必要生活費用及負擔租屋之
    費用、扶養母親費用後已不能清償債務等語為本件更生之聲
    請，並提出債權人清冊、財產及收入狀況說明書、戶籍謄本
    、存摺影本、綜合所得稅各類所得資料清單、財產歸屬資料
    清單、財團法人金融聯合徵信中心當事人查詢個人資料回覆
    書、全民健保費繳費收據、房屋租賃契約、統一發票、水電
    費收據等件為證，惟查：
（一）聲請人於前所為前置協商不成立之原因乃為聲請人「未能
      接受顯足以負擔之還款方案」，即銀行提供之月付6,357
      元之協商方案等情，此有上開前置協商不成立通知書在卷
      可稽。
（二）聲請人主張需負擔母親許杜金月扶養費5, 450元，惟聲請
      人尚有兄姊弟3 人，此據聲請人具狀自承在卷，故聲請人
      之雙親應由聲請人及其兄、姊、弟合計4 人共同扶養為是
      ；又聲請人之母親名下既無任何財產，此有聲請人母親之
      財政部台灣省南區國稅局財產歸屬資料清單、財政部台灣
      省南區國稅局95、96年度綜合所得稅各類所得資料清單可
      憑，故聲請人母親每月之必要生活支出，應參酌內政部台
      灣省低收入戶最低生活費每人每月9, 829元，自為適當，
      故聲請人每月扶養其母親之支出應為2,457 元【9, 829元
      ÷4 （扶養義務人之人數）＝2,457 】。
（三）聲請人自94年度起迄96年度止均任職於中國人造纖維股份
      有限公司，年所得乃分為417,396 元、414,894 元、434,
      841 元等情，此有綜合所得稅各類所得資料清單、財產歸
      屬資料清單等件在卷足憑，是依上開資料計算，聲請人於
      94、95、96年度之平均收入分為34,783元、34,574元、36
      ,236 元 ，而聲請人自承現亦尚任職於中國人造纖維股份
      有限公司，薪資狀況依其提出之薪資轉帳存摺觀之亦無重
      大變化，則縱以其現賃屋住居（每月租金5,000 元），復
      無其它特殊必要之支出（如重大傷病等），再參以行政院
      主計處統計之97年度台灣省最低生活費每月9,829 元之標
      準（聲請人業已負債，其本須以較低之標準生活而節忖開
      銷用以償債始符誠信，債務人自不得以無負債人員之一般
      生活標準以上而同為要求），其於扣除此本身必要生活費
      用、房屋租金外，另需負擔母親之扶養費用2,457 元，則
      其所得於扣除此必要之生活費標準、租屋費用及扶養費後
      ，每月至少尚餘1 萬多元以上可供清償，於此自不得認其
      已有不能償債務或有不能清償之虞之情事，是以其扣除必
      要生活費、租金及扶養費後之每月可支配金額於清償債務
      後之情況，自尚未陷於經濟上之困境而無得維持生活。況
      佐以其與最大債權銀行為前置協商時，債權銀行願提供之
      協商方案為月付6,357 元，而其未能達成協商之原因乃為
      聲請人未能接受顯足以負擔之還款方案而致不成立，顯足
      見其一心係欲循債務清理之程序以圖脫免債務之責任而無
      任何清償之誠意甚明。
五、綜上所述，聲請人於聲請前既無不能清償債務或有不能清償
    之虞之情事，依上開說明及規定，其聲請之更生已有要件不
    備。從而，聲請人聲請本院裁定准予更生，為無理由，自應
    予以駁回。
六、本件聲請更生既無理由，聲請人另於97年9 月11日具狀表示
    ，就臺灣臺北地方法院97年度執字第78254 號對聲請人之薪
    資債權所為強制執行程序，依消費者債務清理條例第19條之
    規定聲請停止強制執行之保全處分一節，已無聲請實益，自
    應併予駁回。
七、依消費者債務清理條例第8 條、第15條，民事訴訟法第78條
    ，裁定如主文。
中    華    民    國    97    年    10    月    13    日
                  民事鳳山分庭  法    官  林意芳
上為正本係照原本作成。
如不服本裁定，應於裁定送達後10日內，以書狀向本院提出抗告
，並繳納抗告費新臺幣1千元。
中    華    民    國    97    年    10    月    13    日
                                 書記官   陸艷娣


司法院資訊處製作；財團法人民間司法改革基金會備份。
